臺灣高等法院刑事判決
111年度上訴字第3393號
上  訴  人  
即  被  告  陳奐智


指定辯護人  胡世光律師(義務辯護)              
上列上訴人即被告因違反毒品危害防制條例案件，不服臺灣桃園
地方法院111年度訴字第199號，中華民國111年6月17日第一審判
決（起訴案號：臺灣桃園地方檢察署110年度偵字第8949號），
提起上訴，本院判決如下：
    主  文
上訴駁回。
    理  由
壹、審理範圍
　　按刑事訴訟法第348條於民國110年6月18日生效，本件於111
    年9月7日繫屬本院，依刑事訴訟法施行法第7條之13前段規
    定，應適用修正後刑事訴訟法第348條規定釐定上訴範圍。
    次按，上訴得明示僅就判決之刑、沒收或保安處分一部為之
    ，刑事訴訟法第348條第3項定有明文。本件上訴人即被告陳
    奐智（下稱被告）明示僅就原判決之刑提起上訴（見本院卷
    第23頁、第72頁），是本件上訴審理範圍僅及原判決關於刑
    之部分，不及於其餘之犯罪事實及沒收部分，先予敘明。
貳、科刑所依據之犯罪事實與罪名：
一、原審認定之犯罪事實：　　
　　按科刑時應以行為人之責任為基礎，並審酌一切情狀，既以
    罪責作為基礎，刑法第57條前段定有明文。以下經原審認定
    之犯罪構成要件事實，雖非在上訴審理範圍之內，仍臚列如
    下，以資審認原判決關於刑之部分是否符合罪責相當之原則
    ：陳奐智與黃子恆（經原審另行審結，判處有期徒刑2年，
    緩刑肆年【附條件】確定）均明知4-甲基甲基卡西酮爲毒品
    危害防制條例所列管之第三級毒品，非經許可不得販賣，竟
    共同基於販賣第三級毒品以營利之犯意聯絡，由陳奐智於11
    0年2月9日前某時，在網際網路社群軟體「抖音」之公開版
    面，以暱稱「苗栗營支援」留言隱含販售毒品之訊息，適有
    桃園市政府警察局桃園分局警員執行網路巡邏時發現該留言
    ，即與陳奐智聯繫，喬裝購毒者佯稱欲購買毒品咖啡包，談
    妥以新臺幣（下同）2萬3,000元購買50包毒品咖啡包，並約
    定於110年2月10日0時許，在桃園市桃園區大業路1段與民光
    東路口交易。嗣陳奐智與黃子恆相約在苗栗縣頭份市大潤發
    賣場附近某酒吧見面，由黃子恆駕駛車牌號碼000-0000號自
    用小客車，搭載陳奐智共同前往交易地點，待到達約定交易
    路口時，喬裝警員即進入上開自用小客車內交易，過程中黃
    子恆則向喬裝警員說明毒品咖啡包漲價、購買不易之原因，
    並告以該次交易為配方毒品咖啡包，另有非配方之毒品可供
    販售等訊息後，由陳奐智將如附表編號一所示之毒品咖啡包
    交付喬裝警員，喬裝警員隨即表明身分，當場逮捕陳奐智及
    黃子恆而販賣未遂，並扣得如附表所示之物。
二、本案當事人即檢察官、被告及其辯護人，對於後述與刑有關
    證據之證據能力均不爭執，本院查無證據得認後述證據之取
    得有何違法情事，且認為後述證據之內容與刑之認定有關，
    爰合法調查後引為本案裁判之依據。
三、原審認定之罪名：　　
  ㈠核被告所為，係犯毒品危害防制條例第4條第6項、第3項之販
    賣第三級毒品未遂罪。被告販賣前持有第三級毒品純質淨重
    5公克以上之低度行為，為本案販賣第三級毒品之高度行為
    所吸收而不另論罪。
　㈡被告及同案被告黃子恆就上開販賣第三級毒品未遂之犯行，
    有犯意聯絡及行為分擔，應論以共同正犯。
四、刑之減輕事由：
  ㈠被告客觀上已著手實施販賣犯行，惟因警員自始即不具購買
    之真意，事實上不能真正完成買賣而不遂，為未遂犯，爰依
    刑法第25條第2項之規定，按既遂犯之刑減輕之。
  ㈡被告於偵查、原審及本院審理時，就其上開犯行均自白犯罪
    ，核與毒品危害防制條例第17條第2項規定相符，應依該條
    項之規定，減輕其刑。
　㈢按刑法第59條規定犯罪之情狀可憫恕者，得酌量減輕其刑，
    其所謂「犯罪之情狀」，與同法第57條規定科刑時應審酌之
    一切情狀，並非有截然不同之領域，於裁判上酌減其刑時，
    應就犯罪一切情狀（包括第57條所列舉之10款事項），予以
    全盤考量，審酌其犯罪有無可憫恕之事由（即有無特殊之原
    因與環境，在客觀上足以引起一般同情，以及宣告法定低度
    刑，是否猶嫌過重等等），以為判斷。觀以販賣第三級毒品
    罪之法定刑為「7年以上有期徒刑，得併科1,000萬元以下罰
    金」，而4-甲基甲基卡西酮係毒品危害防制條例公告列管之
    第三級毒品，其流通危害國人身心健康及社會秩序至鉅，向
    為國法所厲禁，被告正值青年，非無謀生能力，不知正道取
    財，竟為賺取私利，無視法令禁制，上網留言出售含有第三
    級毒品4-甲基甲基卡西酮成分之咖啡包，且其於警詢中即自
    陳於110年1月中即開始用抖音留一些販賣毒品之訊息，並已
    有多人曾經聯繫要購買毒品等情（見臺灣桃園地方檢察署11
    0年度偵字第8949號偵查卷【下稱偵查卷】第31頁），且由
    被告、同案被告黃子恆與員警之對話內容:「沒有，這個是
    套配方的，你們要原的也有。」、「桃園今天可能沒有喔」
    、「還是方便來苗栗拿嗎？」、「現在很少人要跑長途了」
    、「很危險」等語（見偵查卷第62頁、第100頁），可知，
    被告本案犯行尚非一時失慮致罹刑典，其所為助長毒品流通
    ，對社會治安造成嚴重危害，實無任何足以引起一般人同情
    及認其犯罪之情狀有顯可憫恕之處，且其本案所為犯行，經
    依前揭毒品危害防制條例第17條第2項、刑法第25條第2項規
    定減輕其刑後，衡酌其販賣數量、價格及犯罪情節，已無情
    輕法重之弊，揆諸前開說明，尚無刑法第59條規定之適用。
    　
五、維持原判決之理由：　　
  ㈠原審以被告犯販賣第三級毒品未遂罪，事證明確，爰以行為
    人之責任為基礎，審酌被告正值青年，不思以正當方式賺取
    生活所需，明知毒品具有成癮性，足以戕害身心，竟為貪圖
    一己私利，而上網兜售本案含有第三級毒品成分之咖啡包，
    應予非難，惟念其犯後始終坦承犯行，尚有悔過之意，兼衡
    被告於警詢中自陳專科肄業之教育程度，家庭經濟狀況勉持
    及其為本案犯行之動機、目的、手段、扣案毒品之數量等一
    切情狀，量處被告有期徒刑2年。經核其認事用法、量刑之
    說明均無不當。
　㈡被告上訴請求依刑法第59條減輕其刑，並從輕量刑，然本案
    尚無從適用刑法第59條，已如前述，且原審衡酌上開各情，
    就被告本案所為犯行，於依毒品危害防制條例第17條第2項
    、刑法第25條第2項規定減輕其刑後，處斷刑最低刑度為1年
    9月，量處被告有期徒刑2年，亦無裁量不當之處，是被告執
    以提起上訴，難認有理由，應予駁回。
據上論斷，應依刑事訴訟法第368條，判決如主文。
本案經檢察官陳映妏提起公訴，檢察官樊家妍到庭執行職務。
中　　華　　民　　國　　111 　年　　11　　月　　23　　日
     　　　　　　 刑事第三庭    審判長法　官  張惠立
                                      法　官  張道周 
                                      法　官  鄭昱仁
以上正本證明與原本無異。
如不服本判決，應於收受送達後20日內向本院提出上訴書狀，其
未敘述上訴之理由者並得於提起上訴後20日內向本院補提理由書
（均須按他造當事人之人數附繕本）「切勿逕送上級法院」。
                                      書記官  劉靜慧
中　　華　　民　　國　　111 　年　　11　　月　　23　　日
附錄：本案論罪科刑法條全文
毒品危害防制條例第4條
製造、運輸、販賣第一級毒品者，處死刑或無期徒刑；處無期徒
刑者，得併科新臺幣3千萬元以下罰金。
製造、運輸、販賣第二級毒品者，處無期徒刑或10年以上有期徒
刑，得併科新臺幣1千5百萬元以下罰金。
製造、運輸、販賣第三級毒品者，處7年以上有期徒刑，得併科
新臺幣1千萬元以下罰金。
製造、運輸、販賣第四級毒品者，處5年以上12年以下有期徒刑
，得併科新臺幣5百萬元以下罰金。
製造、運輸、販賣專供製造或施用毒品之器具者，處1年以上7年
以下有期徒刑，得併科新臺幣1百50萬元以下罰金。
前五項之未遂犯罰之。

附表：
編號 物品名稱 備註  一 毒品咖啡包共55包 招財貓圖案白色包裝袋內含橘色粉末摻雜褐色塊狀物55包，驗前總毛重為315.65公克，驗前總淨重約245.52公克，驗前純質淨重約14.73公克，檢出4-甲基甲基卡西酮成分。  二 行動電話1支 型號：IPHONE12 SIM卡1張：門號：0000000000           IMEI碼000000000000000